【裁判字號】    97,撤緩更,2
【裁判日期】    970326
【裁判案由】    聲請撤銷緩刑
【裁判全文】
臺灣板橋地方法院刑事裁定            97年度撤緩更字第2 號
聲  請  人  臺灣板橋地方法院檢察署檢察官
受  刑  人  甲○○
上列聲請人因受刑人犯侵占案件（臺灣臺北地方法院94年度易字
第2027號），聲請撤銷緩刑之宣告（96年度執聲字第1991號），
經本院於民國96年12月24日以96年度撤緩字第198 號裁定後，受
刑人提起抗告，經臺灣高等法院於97年1 月22日以97年度抗字第
74號撤銷原審裁定發回本院，本院更為裁定如下：
    主  文
甲○○之緩刑宣告撤銷。
    理  由
一、聲請意旨略稱：受刑人甲○○（原名「王姿」，於民國〈
    下同〉96年1 月18日改名）因侵占案件，經臺灣臺北地方法
    院以94年度易字第2027號刑事判決判處有期徒刑6 月，緩刑
    2 年，於95年1 月23日判決確定；該受刑人竟於緩刑期內之
    95年9 月26日起至96年11月27日止及自96年1 月31日起至96
    年3 月29日止，另犯業務侵占等罪，經臺灣臺北地方法院於
    96年9 月28日以96年度易字第2153號刑事判決判處得易科罰
    金之有期徒刑6 月，於96年11月1 日判決確定。受刑人因有
    上揭犯罪事由，足認其不知悔悟自新，原宣告之緩刑難收其
    預期效果，而有執行刑罰之必要，合於刑法第75條之1 第1
    項第2 款所定得撤銷緩刑宣告之原因，爰依刑事訴訟法第
    476 條之規定，聲請將上述之緩刑宣告撤銷等語。
二、按刑法於94年2 月2 日修正公布，並於95年7 月1 日施行。
    而關於緩刑之撤銷亦有修正，依立法意旨說明，舊法第75條
    第1 項固已設有兩款應撤銷緩刑之原因，至得撤銷緩刑之原
    因，則僅於保安處分章內第93條第3 項與撤銷假釋合併加以
    規定，體例上不相連貫，實用上亦欠彈性，是將緩刑之撤銷
    分為「應撤銷」及「得撤銷」兩種原因，故將刑法第75條修
    正為「受緩刑之宣告，而有下列情形之一者，撤銷其宣告：
    一、緩刑期內因故意犯他罪，而在緩刑期內受不得易科罰金
    之有期徒刑以上刑之宣告確定者。二、緩刑前因故意犯他罪
    ，而在緩刑期內受不得易科罰金之有期徒刑以上刑之宣告確
    定者」、「前項撤銷之聲請，於判決確定後六月以內為之」
    ；並新增刑法第75條之1 規定：「受緩刑之宣告而有下列情
    形之一，足認原宣告之緩刑難收其預期效果，而有執行刑罰
    之必要者，得撤銷其宣告：一、緩刑前因故意犯他罪，而在
    緩刑期內受得易科罰金之有期徒刑、拘役或罰金之宣告確定
    者。二、緩刑期內因故意犯他罪，而在緩刑期內受得易科罰
    金之有期徒刑、拘役或罰金之宣告確定者。三、緩刑期內因
    過失更犯罪，而在緩刑期內受有期徒刑之宣告確定者。四、
    違反第七十四條第二項第一款至第八款所定負擔情節重大者
    。」、「前條第二項之規定，於前項第一款至第三款情形亦
    適用之」。次按，於94年1 月7 日刑法修正施行前，受緩刑
    之宣告，94年1 月7 日修正刑法施行後，仍在緩刑期內者，
    適用94年1 月7 日修正施行之刑法第75條、第75條之1 及第
    76條規定，刑法施行法第6 條之1 定有明文。從而，本件係
    依舊法宣告緩刑，迄新法施行仍在緩刑期內，即應適用修正
    後刑法第75條、第75條之1 及第76條等規定，合先敘明。
三、經查：
（一）受刑人甲○○因「意圖為自己不法之所有，而侵占自己持
      有他人之物」，於94年12月23日，經臺灣臺北地方法院以
      94年度易字第2027號刑事判決判處「有期徒刑6 月，如易
      科罰金，以300 元折算1 日。緩刑2 年。」，95年1 月23
      日判決確定，而該案所認定之事實為：「王姿（即甲○
      ○）於93年9 月14日起至同年11月30日止任職於鴻星餐廳
      有限公司，擔任萬啟亮之機要秘書。萬啟亮經王姿同意
      將其於彰化銀行城東分行所開立之帳號為00000000000000
      、戶名為王姿之活期儲蓄帳戶借予萬啟亮私人使用，並
      交付該帳戶之存摺、印章及金融卡予萬啟亮。詎王姿於
      辭去萬啟亮機要秘書之職務後，竟基於意圖為自己不法所
      有之單一接續犯意，於94年4 月6 日，利用其先前已申請
      之網路銀行轉帳功能，將其上開借予萬啟亮之彰化銀行城
      東分行帳戶內，萬啟亮所有之新臺幣（下同）70萬（起訴
      書誤載為10萬元，應予更正）及18萬5 千4 百元，合計88
      萬5 千4 百元，跨行轉入其在中華郵政股份有限公司嘉義
      郵局朴子郵局所開立儲金第0000000 號帳戶內，並將上開
      款項提領一空，侵占入己，嗣因萬啟亮查證後，始悉上情
      。」；詎受刑人於緩刑期間因業務侵占、業務登載不實案
      件，於96年9 月28日，經臺灣臺北地方法院以96年度易字
      第2153號刑事判決諭知「甲○○犯業務侵占罪，處有期徒
      刑8 月，減為有期徒刑4 月，如易科罰金，以新臺幣1 千
      元折算1 日。又犯業務登載不實罪，處有期徒刑6 月，如
      易科罰金，以新臺幣1 千元折算1 日，減為有期徒刑3 月
      ，如易科罰金，以新臺幣1 千元折算1 日。應執行有期徒
      刑6 月，如易科罰金，以新臺幣1 千元折算1 日」，於96
      年11月1 日判決確定，而該案所認定之事實為：「甲○○
      自95年3 月間起至96年4 月下旬止，受僱於巨晴企業股份
      有限公司臺北分公司（下稱巨晴公司），擔任櫃台會計職
      務，負責收受客戶款項後存入巨晴公司帳戶等工作，為從
      事業務之人。其明知收受客戶款項後存入巨晴公司帳戶等
      款項，應本於誠信據實處理，竟基於意圖為自己不法所有
      、業務登載不實文書之單一接續犯意，自95年9 月26日起
      如附表一編號1 至10所示之時間，在巨晴公司臺北營業處
      即臺北市○○路○段74號5 樓，利用從事業務之便，乘收
      受附表一編號1 至10所示客戶現金之際，立即在經銷商產
      品訂購單上登載如附表一編號1 至10所示虛構不實之卡號
      、授權碼，藉以將附表一編號1 至10所示之現金易持有為
      所有，侵占入己，足生損害於巨晴公司及上開客戶權益；
      其復於附表二編號1 至6 所示之時間，在同上址，利用從
      事業務之便，乘收客戶現金時，接續上開業務侵占犯意，
      將客戶所繳如附表二編號1 至6 所示之現金易持有為所有
      ，侵占入己，並未予存入巨晴公司帳戶，足生損害於巨晴
      公司權益。其以上開方法接續侵占如附表一編號1 至10
      、附表二編號1 至6 所示得款總計145 萬8 千603 元，嗣
      經巨晴公司稽查人員發現，始悉上情。」，此有上揭刑事
      判決2 份及臺灣高等法院被告前案紀錄表1 份在卷可按。
（二）揆諸受刑人之上開犯罪事實，足知受刑人於前案犯「普通
      侵占」罪行後，於宣告緩刑期間再犯「業務侵占」、「業
      務登載不實文書」等罪行，而前案「普通侵占」之金額為
      88萬5 千4 百元，嗣再為「業務侵占」罪行，金額則合計
      為145 萬8 千603 元，二者不僅罪質相同，且變本加厲，
      其顯然未思法院諭知緩刑而給予自新之機會，足認其不知
      悔悟自新，原宣告之緩刑難收其預期效果，而有執行刑罰
      之必要；況且，受刑人緩刑期間所犯業務侵占等罪行，原
      宣告有期徒刑8 月、6 月，僅因其行為後中華民國九十六
      年罪犯減刑條例業已制定，經總統於96年7 月4 日公布，
      同年月16日生效施行，而其犯罪時間適於96年4 月24日以
      前，核與中華民國九十六年罪犯減刑條例所規定之減刑條
      件相符，而依該條例宣告刑二分之一分別為有期徒刑4 月
      、3 月，並定其應執行刑為有期徒刑6 月，且依該條例第
      9 條及刑法第41條第1 項前段等規定，諭知如易科罰金之
      折算標準；是若非因減刑之故，其所受則為「不得易科罰
      金」之有期徒刑，本應適用刑法第75條第1 項第1 款之「
      應」撤銷緩刑之規定；雖因減刑致其所受之刑為得易科罰
      金之有期徒刑，固仍屬刑法第75條之1 第1 項第2 款之「
      得」撤銷緩刑者，惟據此亦足知其犯罪情節實較未經減刑
      即得易科罰金者為重，益見其緩刑宣告應予撤銷。
（三）從而，本院認本件核與刑法第75條之1 第1 項第2 款之規
      定相符，聲請人所為聲請於法有據，應予准許。
四、依刑事訴訟法第476 條，刑法施行法第6 條之1 ，刑法第75
    條之1 第1 項第2 款規定，裁定如主文。
中    華    民    國    97    年    3     月    26    日
                  刑事第十五庭  法  官  陳鴻清
以上正本證明與原本無異。
如不服本裁定應於送達後5 日內向本院提出抗告狀。
                                書記官  莊川億
中    華    民    國    97    年    3     月    26    日
附表一：
┌──┬────┬─────┬──────┬─────┬───┬───┐
│編號│收款日期│實際購買金│刷卡侵占金額│偽填卡號  │授權碼│客戶名│
│    │        │額        │            │          │      │稱    │
├──┼────┼─────┼──────┼─────┼───┼───┤
│1   │95年9月 │22萬5624元│15萬7494元  │0000000000│476231│林梅桂│
│    │26日    │          │            │230915號  │      │      │
├──┼────┼─────┼──────┼─────┼───┼───┤
│2   │95年10  │3 萬9900元│3 萬9900元  │0000000000│457243│張建隆│
│    │月2 日  │          │            │230915號  │      │      │
├──┼────┼─────┼──────┼─────┼───┼───┤
│3   │95年10  │18萬5850元│13萬5000元  │0000000000│047192│宋松柏│
│    │月16日  │          │            │230915號  │      │      │
├──┼────┼─────┼──────┼─────┼───┼───┤
│4   │95年10  │26萬5650元│    6 萬元  │0000000000│432751│張新波│
│    │月17日  │          │            │920807號  │      │      │
├──┼────┼─────┼──────┼─────┼───┼───┤
│5   │95年10  │22萬3314元│    10萬元  │0000000000│593594│游于萱│
│    │月18日  │          │            │589101號  │      │      │
├──┼────┼─────┼──────┼─────┼───┼───┤
│6   │95年10  │22萬3020元│    5 萬元  │0000000000│432156│林傳益│
│    │月20日  │          │            │230915號  │      │      │
├──┼────┼─────┼──────┼─────┼───┼───┤
│7   │95年11  │22萬2600元│4 萬7600元  │0000000000│432121│劉淑芬│
│    │月20日  │          │            │366543號  │      │      │
├──┼────┼─────┼──────┼─────┼───┼───┤
│8   │95年11  │    6720元│    6720元  │0000000000│247231│蔡淑靜│
│    │月21日  │          │            │761131號  │      │      │
├──┼────┼─────┼──────┼─────┼───┼───┤
│9   │95年11  │1 萬2390元│1 萬2390元  │0000000000│456731│蔡淑靜│
│    │月21日  │          │            │761131號  │      │      │
├──┼────┼─────┼──────┼─────┼───┼───┤
│10  │95年11  │11萬9700元│5 萬5350元  │0000000000│563124│吳吟珍│
│    │月27日  │          │            │920807號  │      │      │
└──┴────┴─────┴──────┴─────┴───┴───┘
 附表二：
┌──┬─────┬───────────┬───────────┐
│編號│收款日期  │收現金侵占金額        │客戶名稱              │
├──┼─────┼───────────┼───────────┤
│1   │96年1 月31│    5 萬元            │廖美蘭                │
│    │日        │                      │                      │
├──┼─────┼───────────┼───────────┤
│2   │96年1 月31│26萬3873元            │CHEN YU               │
│    │日        │（港幣62450 ×4.22535 │                      │
│    │          │）                    │                      │
├──┼─────┼───────────┼───────────┤
│3   │96年1 月31│4 萬1746元            │西登醫療儀器有限公司  │
│    │日        │                      │                      │
├──┼─────┼───────────┼───────────┤
│4   │96年3 月1 │26萬316 元            │Choi Peng Cheong      │
│    │日        │（港幣61980 ×4.2）   │                      │
├──┼─────┼───────────┼───────────┤
│5   │96年3 月13│1 萬4036元            │李帥梅                │
│    │日        │                      │                      │
├──┼─────┼───────────┼───────────┤
│6   │96年3 月29│16萬4178元            │劉淑珍                │
│    │日        │（港幣39090 ×4.2）   │                      │
└──┴─────┴───────────┴───────────┘


司法院資訊處製作；財團法人民間司法改革基金會備份。
